臺灣臺南地方法院民事判決
110年度簡上字第172號
上  訴  人  黃丁柱  
            楊尚虔  
被 上 訴人  鄭明宗  
上列當事人間請求損害賠償事件，上訴人對於本院新市簡易庭民
國110年8月19日所為第一審判決（110年度新簡字第197號）提起
上訴，本院於民國110年12月7日言詞辯論終結，判決如下：
    主      文
上訴駁回。
第二審訴訟費用由上訴人負擔。 
    事實及理由
一、上訴人主張：
  ㈠被上訴人於民國108年5月1日凌晨1時22分許，在臺南市○○區○
    ○路000號前，經上訴人楊尚虔以妨害公務現行犯逮捕送至臺
    南市政府警察局玉井分局楠西分駐所（下稱楠西分駐所）後
    ，於製作警詢筆錄之際，明知楊尚虔、黃丁柱分別為楠西分
    駐所之警員及副所長，均為依法執行勤務之公務員，竟在不
    特定多數人可共見共聞之派出所內，以如原判決附表所示內
    容之言語侮辱、誹謗及恐嚇上訴人，足生損害於上訴人之人
    格及社會評價，並造成上訴人精神痛苦（下稱系爭侵權行為
    ）。依據秘錄器攝錄之紀錄顯示，從當日凌晨1時35分許至4
    時1分許止，短短2個半小時不到，被上訴人飆罵之粗鄙話語
    及恐嚇言語中，針對黃丁柱者有235句，針對楊尚虔者亦有1
    4句，被上訴人故意汙衊黃丁柱配偶張淑岑，誣陷張淑岑與
    人有染，顯見被上訴人目中無人，頑劣不冥且目無法紀，囂
    張狂妄之惡性，被上訴人加害情節顯非輕微，上訴人所受痛
    苦絕非筆墨所能形容，人格以及尊嚴受到嚴重踐踏，上訴人
    感受到無比痛苦之難堪屈辱，至今仍無法釋懷。再者，系爭
    侵權行為也是對警員士氣的重大打擊，使得政府公權力之威
    信無法受到應有的尊重，對職司維護治安打擊犯罪之警察形
    象及社會評價更是嚴重貶抑及傷害。
　㈡原判決雖認定被上訴人確有系爭侵權行為，侵害上訴人之名
    譽，及黃丁柱免於生命身體安危恐懼之自由，依據民法第18
    4條、第195條之規定，判決被上訴人應分別賠償黃丁柱、楊
    尚虔100,000元、25,000元。惟原判決較諸目前實務上各法
    院就相類似侵權行為之精神慰撫金之金額為低，且未詳細斟
    酌被上訴人之加害行為及程度，復對黃丁柱所受之痛苦未將
    心比心看待，以致判決被上訴人應賠償上訴人之金額顯然過
    低，實有可議。從警詢光碟及秘錄器錄攝之影像內容可見，
    被上訴人當時在派出所内，針對楊尚虔口出惡言穢語有14句
    之多，對黃丁柱更高達235句以上，聲聲句句恫嚇意味十足
    且含貶抑意涵，甚至辱及上訴人之長輩、妻女，被上訴人所
    為侮辱及恐嚇行為係故意不法侵害上訴人之名譽、自由，情
    節至為嚴重。黃丁柱、楊尚虔分別請求被上訴人應再賠償其
    等非財產上損害200,000元、15,000元，應屬合理範圍。
　㈢並聲明：⒈原判決關於駁回上訴人後開第二項、第三項之訴，
    及其訴訟費用負擔之部分廢棄。⒉被上訴人應再給付黃丁柱2
    00,000元，及自109年12月24日起至清償日止，按週年利率
    百分之5計算之利息。⒊被上訴人應再給付楊尚虔15,000元，
    及自109年12月24日起至清償日止，按週年利率百分之5計算
    之利息（上訴人黃丁柱、楊尚虔僅分別就其敗訴之200,000
    元、15,000元聲明不服，就其餘敗訴部分則未提起上訴；被
    上訴人對其敗訴部分亦未聲明不服，是上開部分均不在本院
    審理範圍內）。
二、被上訴人則以：對有辱罵上訴人之行為不爭執，但此非伊本
    意，伊事後也很後悔，有誠意想要賠償上訴人，但上訴人請
    求金額過高，伊現從事按摩工作，因疫情關係收入不穩定，
    領有清寒證明，無法給付上訴人請求之金額，惟願依原判決
    之金額賠償上訴人等語，資為抗辯。並聲明：上訴駁回。
三、兩造不爭執之事項為（本院卷第157至158頁）：
　㈠黃丁柱為楠西分駐所副所長，楊尚虔為該所警員。被上訴人
    於108年5月1日凌晨1時22分許，在臺南市○○區○○路000號前
    ，經楊尚虔以妨害公務現行犯逮捕送至楠西分駐所後，於製
    作警詢筆錄之際，在不特定多數人可共見共聞之派出所內，
    故意以如原判決附表所示內容之言語侮辱、誹謗及恐嚇上訴
    人，足生損害於上訴人之人格及社會評價，並造成上訴人精
    神痛苦。
　㈡被上訴人上開行為，經臺灣臺南地方檢察署檢察官（下稱臺
    南地檢署）以108年度偵字第7870號、109年度偵字第19345
    號起訴書提起公訴後，本院刑事庭於109年12月23日以109年
    度簡字第3884號刑事簡易判決，認被上訴人犯妨害公務執行
    罪，判處有期徒刑5月，得易科罰金，嗣經被上訴人撤回上
    訴而確定。
四、得心證之理由：
　　上訴人主張被上訴人應再分別賠償黃丁柱非財產上損害200,
    000元、楊尚虔非財產上損害15,000元，有無理由？
　㈠按因故意或過失，不法侵害他人之權利者，負損害賠償責任
　　；不法侵害他人之身體、健康、名譽、自由、信用、隱私、
　　貞操，或不法侵害其他人格法益而情節重大者，被害人雖非
　　財產上之損害，亦得請求賠償相當之金額；民法第184條第1
　　項前段、第195條第1項前段分別定有明文。次按被害人受有
　　非財產上損害，請求加害人賠償相當金額之慰撫金時，法院
　　對於慰撫金之量定，應斟酌實際加害情形、所造成之影響、
　　被害人痛苦之程度、兩造之身分地位經濟情形及其他各種狀
　　況，以核定相當之數額（最高法院47年台上字第1221號、51
　　年台上字第223號判決意旨參照）。
　㈡查上訴人因被上訴人之系爭侵權行為，而受有名譽、自由之
    侵害，衡情其身心自受有相當之痛苦，是其本於侵權行為之
    法律關係，請求被上訴人賠償其等非財產上損害，洵屬有據
    。本院審酌被上訴人因妨害公務現行犯為警逮捕後，於製作
    警詢筆錄之際，在不特定多數人可共見共聞之楠西分駐所內
    ，以如原判決附表所示內容之言語持續侮辱、誹謗及恐嚇上
    訴人，加害情節顯非輕微。依附於臺南地檢署108年度他字
    第4428號卷第93至108頁之秘錄器影像畫面截圖31張可見，
    當時在場之人有多名上訴人之同事，被上訴人以粗鄙汙穢、
    甚且係充滿性羞辱及性暗示之言語指涉黃丁柱妻女，以達貶
    低黃丁柱之目的，並恐嚇欲對黃丁柱開槍、開刀，對黃丁柱
    所造成之影響及精神痛苦之程度，尤屬重大。復參酌黃丁柱
    為警察專科學校畢業、已退休、需扶養母親及小孩；楊尚虔
    為科技大學畢業、擔任警員、家庭經濟狀況小康；被上訴人
    則為農校畢業、目前打工維生、家庭經濟狀況不佳，兼衡兩
    造財產所得調件明細表所示兩造所得及財產之經濟狀況暨兩
    造身分地位等一切情狀後，認黃丁柱請求被上訴人非財產上
    損害100,000元，楊尚虔請求被上訴人賠償非財產上損害25,
    000元，應屬妥適，逾此範圍之請求，則無理由。
五、綜上所述，上訴人依據侵權行為之法律關係，請求被上訴人
    再給付黃丁柱200,000元、楊尚虔15,000元，及各自刑事附
    帶民事起訴狀繕本送達翌日即109年12月24日起至清償日止
    ，按週年利率百分之5計算之利息，核屬無據。原判決因之
    駁回其此部分之請求，經核並無違誤。上訴意旨猶執前詞，
    指摘原判決不當，求予廢棄改判，為無理由，應予駁回。
六、本件為判決基礎之事證已臻明確，兩造其餘之攻擊防禦方法
    及訴訟資料，經本院斟酌後，認均與判決結果不生影響，爰
　　不一一論駁，併此敘明。
七、訴訟費用負擔之依據：民事訴訟法第78條。
中　　華　　民　　國　　110 　年　　12　　月　　28　　日
                    民事第四庭  審判長法  官  張家瑛
　　　　　　　　　
　　　　　　　　　                    法  官  吳金芳 
　　　　　　　　　
　　　　　　　　　                    法  官  陳䊹伊
以上正本係照原本作成。
本判決不得上訴。 
中　　華　　民　　國　　110 　年　　12　　月　　29　　日
                                      書記官  王美韻